【裁判字號】    95,上更(一),173
【裁判日期】    950809
【裁判案由】    違反毒品危害防制條例
【裁判全文】
臺灣高等法院高雄分院刑事判決     95年度上更(一)字第173號
上  訴  人
即  被  告  丙○○
選任辯護人  邱江隆 律師
上列上訴人因違反毒品危害防制條例案件，不服臺灣高雄地方法
院91年度重訴字第96號中華民國92年4 月8 日第一審判決（起訴
案號：臺灣高雄地方法院檢察署91年度偵字第18037 號），提起
上訴，判決後，經最高法院發回更審，本院判決如下：
     主  文
上訴駁回。
     事  實
一、丙○○於民國（下同）86年間因犯傷害罪，經臺灣澎湖地方
    法院判處有期徒刑2 月確定，業於86年12月10日易科罰金執
    行完畢。其係高雄港籍「滿生弘一號」漁船船主兼船長，明
    知甲基安非他命係毒品危害防制條例第2 條第2 項第2 款之
    第二級毒品，且係行政院公告管制進出口之物品，不得非法
    運輸或私運進口。竟於91年8 月1 日左右，在高雄市前鎮漁
    港附近，受綽號「阿狗」之不詳姓名年籍成年男子委託，應
    允以新台幣（下同）20萬元代價，利用其駕駛「滿生弘一號
    」漁船出海作業期間，為該「阿狗」之人自外海向某大陸漁
    船接運甲基安非他命毒品進入臺灣。同年月7 日自「阿狗」
    之人收受運毒代價20萬元後，旋即與該「阿狗」之男子基於
    共同運輸第二級毒品甲基安非他命入境及走私管制物品進口
    之犯意聯絡，於同年月10日13時10分許，駕駛「滿生弘一號
    」漁船報關出海，並僱用不知情之船員許阿響、陳賜鴻、陳
    文龍（以上3 人均經本院判決無罪確定）隨船作業。同月13
    日17時許，依約航行至「阿狗」所指定位於我國領海外之東
    經118 度、北緯22度附近海域，自某不詳漁船接駁甲基安非
    他命毒品4 箱（以紙箱裝成4 箱，內有以茶葉包裝方式分裝
    之甲基安非他命共80包，每包均重約1 公斤）至「滿生弘一
    號」漁船。丙○○並向許阿響、陳賜鴻、陳文龍佯稱紙箱內
    為茶葉，指示不知情之許阿響等3 人協助將該4 箱甲基安非
    他命毒品搬入前艙冰櫃藏置，其上再以冰存魚貨用之碎冰覆
    蓋掩飾。嗣於同年月15日8 時20分許，丙○○私運上開甲基
    安非他命毒品入境，自高雄港一港口安檢站進港時，經安檢
    人員發現漁船前艙覆冰無融化現象，察覺有異而上船檢查，
    當場在前艙冰櫃內查獲上開4 箱以茶葉裝之甲基安非他命毒
    品共80包（驗前總淨重80,413.89公克，驗後總淨重80,412.
    89公克），並扣押丙○○所有運輸第二級毒品所使用之交通
    工具「滿生弘一號」漁船1 艘。
二、案經行政院海岸巡防署南部地區巡防局第五海岸巡防總隊高
    雄港一港口安檢所報請檢察官指揮偵查起訴。
      理      由
壹、程序方面
    按被告以外之人於審判外之言詞或書面陳述，除法律有規定
    者外，不得作為證據；又被告以外之人於審判外之陳述，雖
    不符刑事訴訟法第159 條之1 至第159 條之4 之規定，而經
    當事人於審判程序同意作為證據，法院審酌該言詞陳述或書
    面陳述作成時之情況，認為適當者，亦得為證據；另當事人
    、代理人或辯護人於法院調查證據時，知有第159 條第1 項
    不得為證據之情形，而未於言詞辯論終結前聲明異議者，視
    為有前項之同意，刑事訴訟法第159 條第1 項、第159 條之
    5 分別定有明文。本件檢察官、辯護人及被告於本院審判程
    序時，就原審判決所引用各項證據（含傳聞證據、非傳聞證
    據及符合法定傳聞法則例外之證據）之證據能力均明示無意
    見（見本院卷第42頁），且於本院言詞辯論終結前，檢察官
    、辯護人及被告對於卷附具有傳聞證據性質之證據，除法務
    部調查局92年2 月20日調科參字第09123039210 號測謊報告
    認無具據能力，而不得採為認定本件犯罪事實之依據外，其
    餘卷附證據資料均知其情，而均未聲明異議，本院認除該測
    謊報告無證據能力外，其他具有傳聞證據性質之證據，並無
    任何違法取證之不適當情形，以之作為證據使用係屬適當，
    自得採為認定被告犯罪事實之證據。
貳、實體方面：
一、訊據上訴人即被告丙○○（下稱被告）固不諱言其以20萬元
    代價受綽號「阿狗」男子委託，利用其駕駛所有「滿生弘一
    號」漁船出海作業期間，在東經118 度、北緯22度附近海域
    ，自某不詳漁船接駁四箱物品私運入境，於91年8 月15日8
    時20分許，自高雄港一港口安檢站進港時，為安檢人員上船
    查獲該4 箱物品內容物為以茶葉包裝方式分裝之甲基安非他
    命毒品共80包等情，但矢口否認有走私、運輸甲基安非他命
    毒品犯行，辯稱：綽號「阿狗」男子當初告知是接運茶葉，
    伊並不知其內為甲基安非他命毒品，且伊迄至查獲前，亦均
    未拆開察看，不知是毒品，而該「阿狗」即是丁○○，可證
    明伊不知私運物是毒品云云。
二、經查：
  (一)被告於91年8 月1 日左右，在高雄市前鎮漁港附近，受綽號
    「阿狗」之不詳姓名年籍成年男子委託，應允以20萬元代價
    ，利用其駕駛「滿生弘一號」漁船出海作業期間，為該「阿
    狗」之人自外海向某大陸漁船接駁物品私運入臺。同年月7
    日自「阿狗」之人收受運毒代價20萬元後，旋於同年月10日
    13時10分許駕駛前揭「滿生弘一號」報關出海，並僱用不知
    情之船員許阿響、陳賜鴻、陳文龍隨船作業；同月13日17時
    許，依約航行至「阿狗」所指定之東經118 度、北緯22度附
    近海域，自某不詳漁船接駁4 箱物品至「滿生弘一號」漁船
    ，經指示船員許阿響、陳賜鴻、陳文龍協助將該4 箱物品搬
    入前艙冰櫃藏置，其上再以冰存魚貨用之碎冰覆蓋掩飾。嗣
    於同年月15日8 時20分許，被告駕駛「滿生弘一號」漁船入
    境，自高雄港一港口安檢站進港時，經安檢人員發現漁船前
    艙覆冰無融化現象，察覺有異而上船檢查，當場在前艙冰櫃
    內查獲該4 箱物品，起封發現內裝以茶葉袋包裝之白色晶體
    物品共80包（查獲當時每包均重約1 公斤，且外觀均以1 公
    斤重茶葉真空袋包裝，再以紙箱包裹成4 箱）等事實，迭據
    被告於警詢及檢察官偵查時均供承不諱，復經同案被告陳賜
    鴻、許阿響、陳文龍於警詢時供述在卷（見警卷第8 至16頁
    ），且經證人即安檢人員翁聖榮、賴皇源、侯百謙、葉東勳
    於檢察官偵查中及原審審理時到庭結證無訛（見偵查卷第51
    頁、第56頁，原審卷第90至93頁），並經證人即查獲本件之
    安檢人員戊○○、甲○○於本院審理時到庭結證在卷（見本
    院上更(一)卷第59至64頁），亦有查獲之上揭物品扣案可佐，
    暨查獲當時起出扣案物品之照片（外放）及高雄港一港口安
    檢所檢查紀錄表、「滿生弘一號」漁船進出港檢查表、漁船
    筏清查資料卡等附卷可稽（見偵查卷第1 頁、第67頁、第66
    頁）。
  (二)又上開以茶葉袋包裝之白色晶體80包，經送請內政部警政署
    刑事警察局鑑驗拆封檢視內含晶體80大包，予以編號1 至80
    ，經以呈色試驗法檢驗，編號1 至80均呈甲基安非他命陽性
    反應，隨機抽取編號1 、9 、27、54、72以氣相層析質譜分
    析，均檢出甲基安非他命成分，另隨機抽取編號1、18 、36
    、45、63以核磁共振分析均檢出甲基安非他命成分，測得甲
    基安非他命平均純度約百分之92，驗前總淨重80,413.89 公
    克，驗後總淨重80,412.89 公克等情，復有內政部警政署刑
    事警察局91年10月15日刑鑑字第0910222784號鑑驗通知書1
    份在卷足稽（見偵查卷第99頁）。是被告所私運之上開扣案
    物品，確為第二級毒品甲基安非他命無訛。
  (三)被告雖以綽號「阿狗」男子當初係告以接運茶葉，不知接駁
    之4 箱物品內裝甲基安非他命等前詞置辯，然其亦坦承係以
    20萬元代價受託運輸該批物品，但其實際運送之物品卻僅有
    4 箱，總重量亦僅80餘公斤，有上揭鑑驗通知書可稽，顯未
    逾行政院依據懲治走私條例第2 條第4 項所頒訂「懲治走私
    條例公告管制物品項目及其數額」公告丙項之(五)所列之茶葉
    類管制進出口完稅價格（10萬元）或重量（1,000 公斤）。
    倘「阿狗」委託被告運輸之內容物確為茶葉，以被告自陳擔
    任船員27年、船長2 年多之將近30年航海經驗，應知上開4
    箱茶葉尚不構成走私違法，「阿狗」之人豈願以20萬元高價
    託其載運數量稀少之茶葉？又被告自承接駁該批物品時，指
    示船員許阿響、陳賜鴻、陳文龍3 人以冰塊覆蓋等語（見偵
    查卷第45頁反面筆錄），該批物品如確為茶葉，被告為「阿
    狗」載運入港既無違法而遭刑事訴追可能，其焉須指示上開
    船員特意以冰塊覆蓋掩蔽之必要？足徵被告至遲於接獲該批
    物品時，已知悉該4 紙箱內容物應為毒品等違禁物，否則，
    被告既身兼上開漁船船主及船長，為確保自身及財產安全，
    焉有不問明受託載運物品為何物之理？被告明知「阿狗」之
    人託其載運入境之物品為安非他命毒品無訛，所辯不知毒品
    云云，自非可取。又被告於原審及本院雖其就運毒所得代價
    ，改稱：僅實收8 萬元，其餘抵償積欠「阿狗」之賭債12萬
    元等詞，然其與「阿狗」之人言明之運毒代價為20萬元，且
    在其出海前，已由「阿狗」之人於同年月7 日左右交付收訖
    等情，除據被告遭查獲之初應高雄港一港口安檢人員訊問時
    自承明確，且於移送檢察官複訊時復供述：出海前「阿狗」
    給伊20萬元等語（見偵查卷第16頁），參以被告與「阿狗」
    並無特別交情，縱使共同賭博，是否願讓被告積欠12萬元賭
    債，實非無疑，且被告亦無法舉證以實其說，互核比對以觀
    ，應以其初供較為真實可信，其嗣後改稱僅實得8 萬元，顯
    難採信。至被告雖指該「阿狗」之人即為丁○○，是丁○○
    與乙○○兄弟一起至前鎮漁港委託運送茶葉云云，惟丁○○
    、乙○○經本院合法傳喚均未到庭作證，有送達回證附卷足
    憑。而丁○○、乙○○縱係被告所稱之「阿狗」之人及兄弟
    ，其等到庭為真實陳述，即有受刑事追訴之危險，衡情難期
    證人丁○○、乙○○到庭為真實陳述。況證人丁○○、乙○○均住於基隆市，有其等年籍資料附卷足憑，其等居住處所
    距基隆港甚近，且各項走私人脈、資源均較高雄市為多，如
    其等確有走私毒品進口必要，焉有捨近求遠，而委託遠在高
    雄市之被告接駁走私毒品進口之必要？況被告確知「阿狗」
    委託走私進口之扣案物品為第二級毒品甲基安非他命一節，
    已如上述，縱「阿狗」如期到庭陳述，亦難為被告有利之認
    定。是證人丁○○、乙○○自無再予傳喚調查之必要，附此
    敘明。
  (四)又被告接駁毒品之東經118 度、北緯22度海域，距離我國領
    海基線108 浬，在我國12浬領海範圍外，但屬我國經濟海域
    範圍，此有海岸巡防總局南部地區巡防局91年12月26日南局
    巡字第091016393 號函在卷可按（見原審卷第102 至105 頁
    ）。參以查獲本案之安檢人員翁聖榮、賴皇源、侯百謙、葉
    東勳等人於原審證述「滿生弘一號」漁船查獲當時，船上約
    有1 、200 台斤魚貨等情，足認被告應係利用該漁船出海作
    業期間，航行至上述海域接駁毒品私運進入我國國境，應無
    疑義。綜上所述，被告所辯各情，無非卸責之詞。本件事證
    明確，被告上開犯行，堪以認定。
三、查甲基安非他命係屬毒品危害防制條例第2 條第2 項第2 款
    之第二級毒品，亦屬行政院依據懲治走私條例第2 條第4 項
    所頒訂「懲治走私條例公告管制物品項目及其數額」之公告
    甲項之(四)所列之管制進出口物品。核被告自我國領海外私運
    甲基安非他命進入我國境內之所為，係犯懲治走私條例第2
    條第1 項之私運管制物品進口罪及毒品危害防制條例第4 條
    第2 項之運輸第二級毒品罪。其與綽號「阿狗」之成年男子
    ，就上開犯行有犯意聯絡及行為分擔，均為共同正犯。至其
    持有第二級毒品甲基安非他命之低度行為，應為其運輸、私
    運之高度行為所吸收，不另論其持有毒品罪。被告以一行為
    觸犯上開2 罪名，為想像競合犯，應依刑法第55條之規定論
    以一罪，並從一較重之毒品危害防制條例第4 條第1 項之運
    輸第二級毒品罪處斷。又被告前於86年間因犯傷害罪（刑法
    第277 條第1 項之普通傷害罪），經臺灣澎湖地方法院判處
    有期徒刑2 月，業於86年12月10日易科罰金執行完畢之事實
    ，有臺灣高雄地方法院檢察署刑案資料查註紀錄表在卷可稽
    ，其受有期徒刑之執行完畢後，5 年以內再犯本件有期徒刑
    以上之罪，不論依修正前之刑法第47條，或修正後之刑法第
    47條第1 項之規定，均構成累犯，對被告而言並無有利或不
    利之情形，自不生新舊法比較之問題，應逕依修正前之刑法
    第47條，論以累犯，並加重其刑，但運輸第二級毒品罪法定
    刑無期徒刑部分，依法不得加重其刑，僅就其有期徒刑及罰
    金刑部分加重其刑。
四、原審因而適用毒品危害防制條例第4 條第2 項、第18條第1
    項前段、第19條第1 項、第3 項，懲治走私條例第2 條第1
    項，刑法第11條、修正前刑法第28條、第55條、第47條之規
    定，並審酌被告走私甲基安非他命毒品輸入臺灣，且質純量
    多，一但流入市面，將嚴重戕害國人身心健康，且危害社會
    治安甚鉅，犯後否認犯罪，尚無悔意，及其犯罪所得、動機
    、目的、智識程度暨上揭犯罪前科素行等一切情狀，量處有
    期徒刑12年；並敘明扣案之甲基安非他命80包（驗前總淨重
    80,413.89 公克，驗後總淨重80,412.89 公克），係第二級
    毒品，應依毒品危害防制條例第18條第1 項前段之規定宣告
    沒收銷燬之。至於鑑驗耗損之安非他命，既已滅失不存在，
    自毋庸宣告沒收銷燬。被告運送第二級毒品甲基安非他命所
    得金額20萬元，應依同條例第19條第1 項規定沒收之，如全
    部或一部不能沒收時，應以其財產抵償之；另高雄港籍「滿
    生弘一號」漁船1 艘，為被告所有運輸第二級毒品罪所使用
    之交通工具，亦應依同條例第19條第3 項規定宣告沒收之。
    經核原判決認事用法並無不合，量刑亦屬允當。被告上訴意
    旨，仍執前詞，否認犯罪，指摘原判決不當，為無理由，應
    予駁回。
五、同案被告陳賜鴻、許阿響、陳文龍業經本院前審判決無罪確
    定，本院爰不予論列，附此敘明。
據上論斷，應依刑事訴訟法第368條，判決如主文。
本案經檢察官許月雲到庭執行職務。
中    華    民    國    95    年    8     月    9     日
                  刑事第四庭    審判長法  官 蕭權閔
                                      法  官 陳吉雄
                                      法  官 林水城
以上正本證明與原本無異。
如不服本判決應於收受本判決後10日內向本院提出上訴書狀，其
未敘述上訴理由者，並得於提起上訴後10日內向本院補提理由書
狀（均須按他造當事人之人數附繕本）「切勿逕送上級法院」。
中    華    民    國    95    年    8     月    9     日
                                      書記官 吳新貞
附錄本判決論罪科刑法條：
毒品危害防制條例第4條第2項
製造、運輸、販賣第二級毒品者，處無期徒刑或7 年以上有期徒
刑，得併科新臺幣700萬元以下罰金。
懲治走私條例第2條第1項
私運管制物品進口、出口逾公告數額者，處7 年以下有期徒刑，
得併科新台幣300萬元以下罰金。


司法院資訊處製作；財團法人民間司法改革基金會備份。
